【裁判字號】    91,訴,2615
【裁判日期】    920327
【裁判案由】    毒品危害防制條例
【裁判全文】
臺灣板橋地方法院刑事判決                        九十一年度訴字第二六一五號
    公  訴  人  臺灣板橋地方法院檢察署檢察官
    被      告  丁○○
    指定辯護人  甲○公設辯護人  黃青慧
右列被告因違反毒品危害防制條例案件，經檢察官提起公訴（九十一年度偵字第二三
Ｏ八七號），甲○判決如左：
    主  文
丁○○連續販賣第二級毒品，累犯，處有期徒刑柒年陸月。扣案安非他命壹大包、壹
小包（分別重參拾陸點貳、零點肆公克）均沒收銷燬。扣案電子磅秤壹具、分裝塑膠
袋貳拾貳個均沒收，犯罪所得新台幣捌仟元沒收，如全部或一部不能沒收時，以其財
產抵償之。
丁○○被訴意圖販賣第一級毒品而持有罪部分，無罪。
    事  實
一、丁○○前因多次違反麻醉藥品管理條例等案件，經法院判決有期徒刑五年十月確
    定，甫於民國（下同）八十九年一月二十一日縮刑期滿執行完畢，猶不知悔改。
二、丁○○基於販賣第二級毒品安非他命之概括犯意，自九十一年六月中旬開始至同
    年十二月一日止，連續在台北縣新莊市○○路一一九巷十五號旁樓梯間，每次以
    每小包（約零點五公克）新台幣（下同）一千元之價格，賣安非他命一小包給乙
    ○○，共約八次，嗣台北縣政府警察局板橋分局於同年十二月二日十一時三十分
    許，持搜索票至台北縣板橋市○○○街一Ｏ四巷十二號六樓，搜索查獲乙○○持
    有第二級毒品安非他命一小包（毛重約零點三公克）及吸食器等物品後，經乙○
    ○供述，始循線於同日十二時三十分許，在台北縣新莊市○○路一一九巷十五號
    前查獲丁○○，並自丁○○所駕駛之車牌號碼ＤＣ─二一六六號自小客車駕駛座
    旁置物箱內，扣得丁○○持有之安非他命一大包（重三十六公點二克）、安非他
    命一小包（重零點四公克）、電子磅秤、分裝塑膠袋二十二個，經偵查起訴。
    理  由
一、被告丁○○否認有何賣安非他命給乙○○之行為，辯稱：我沒有賣毒品給乙○○
    ，曾經有一次，乙○○跟我一起到板橋市去拿毒品，我們各出三萬元，各買一兩
    的安非他命，除此之外都沒有過，扣案的安非他命都是我自己要施用的，三十六
    公克我一個月就可以吸完云云；辯護人為被告辯護稱：1.警方依刑事訴訟法第一
    百三十條執行搜索，可知是以現行犯逮捕被告後附帶搜索，但本案之毒品都是在
    被告車上駕駛座旁的置物箱內，故在警方搜得毒品之前，根本不知道被告持有毒
    品，無從逮捕，本件顯然是倒果為因，先為違法之搜索，再以違法搜索之毒品為
    依據，將被告以現行犯身分逮捕、2.證人乙○○於甲○審理時，否認有何向被告
    購買毒品之行為，足認其指述前後矛盾，警詢、偵查中所言不實，且九十一年十
    二月一日下午二時許，並沒有乙○○撥打被告Ｚ000000000號行動電話
    之通聯紀錄，故乙○○於警詢所言不實云云。經查：
  (一)搜索是否合法：本案查獲丁○○之經過，係台北縣政府警察局板橋分局警員持甲
    ○核發之搜索票，於九十一年十二月二日十一時二十分，在台北縣板橋市○○○
    街一Ｏ四巷十二號六樓，搜索乙○○住處，並查扣其持有之安非他命零點三公克
    ，經乙○○供述毒品係向綽號「阿霖」之男子購得，並帶同警方於同日十二時二
    十五分，前往台北縣新莊市○○路一一九巷十五號附近，當場在路旁之自小客車
    內發現丁○○乙節，有搜索票、搜索扣押筆錄、逮捕通知書在卷可稽。按司法警
    察逮捕、犯罪嫌疑人或執行拘提、羈押時，雖無搜索票，得逕行搜索其身體、隨
    身攜帶之物件、所使用之交通工具及立即可觸及之處所；又司法警察偵查犯罪，
    若所犯為死刑、無期徒刑或最輕本刑為五年以上有期徒刑之罪，嫌疑重大，有事
    實足認為有逃亡之虞，而情況急迫者，得逕行拘提之，刑事訴訟法第一百三十條
    、第八十八條之一第一項第四款分別定有明文。被告於甲○審理時供述：當時我
    跟施明德坐在車上，我坐在駕駛座，施明德坐在我隔壁的助手席，警察過來就叫
    我們把毒品拿出來，他說我販賣毒品，並且翻我方向盤旁邊的隔間櫃子，毒品就
    放在裡面，搜到東西後，就上我手銬，將我帶回警察局等語，足認警方依乙○○
    之指述，認為丁○○涉嫌販賣第二級毒品安非他命（依毒品危害防制條例第四條
    第二項之規定，係無期徒刑、七年以上有期徒刑之罪），犯嫌重大，且警方經乙
    ○○帶領抵達現場時，恰巧看到丁○○正在自小客車駕駛座上，隨時可以駕車逃
    逸，故於情形急迫下，告知罪名，逕行拘提之，並執行附帶搜索，經核尚無違法
    之處，雖然台北縣警察局板橋分局之逮捕通知存根，係將逮捕之依據載為「刑事
    訴訟法第十七條、第八十八條」，其中「第十七條」，顯係「第八十七條」逮捕
    通緝犯之誤載，且未有「第八十八條之一」逕行拘提（或稱緊急逮捕）之選項，
    然此通知存根，係警察局為行政方便，事先大量印製之例稿，尚不能僅以上開行
    政疏漏，認為警方係違法搜索，甲○依當時情形，認定當時警方應係執行逕行拘
    提，並附帶搜索，係屬合法，扣案之物品，亦屬有證據能力，首應敘明。
  2.乙○○之指證：
  (1)乙○○於警詢中供述：警方於九十一年十二月二日十一時三十分許，在台北縣板
    橋市○○○街一Ｏ四巷，從我褲子口袋中查獲安非他命一小包（零點三公克），
    並在房間床上查獲吸食器一組、吸管一支，是我吸毒的用具，我的安非他命是向
    綽號「阿霖」之男子以每小包一千元價格購得，每小包約毛重零點五公克，我從
    六月中旬開始向他購買前後約八次，都是在他住處台北縣新莊市○○路一一九巷
    十五號旁樓梯間，平均每三個禮拜向他購買一千元，詳細時間我已經忘記，我只
    記得第一次交易時間是九十一年六月中旬某日上午九點三十分，最後一次是十二
    月一日下午兩點，平常聯繫交易方式是，我先撥打他使用的行動電話Ｚ0000
    00000號，問他有無毒品可賣，如果有，他會叫我先到樓梯間等他，拿安非
    他命來販賣，我當場指認警方所查獲的丁○○，就是販賣毒品給我的「阿霖」等
    語（九十一年十二月二日警詢筆錄）；復於檢察官初訊時指述：車上扣到的毒品
    都是丁○○的，剛才他在場我不敢講，我打電話向丁○○買過八次，每次都是用
    行動電話聯絡，一次買一千元，今天是我被查獲後，帶警察到中平路找到他們的
    ，剛好他們在門口的車子上，丁○○在駕駛座，查獲物是在駕駛座旁的置物箱找
    到的，我都是到他家樓下向他買等語（見偵查筆錄），互核相符，尚堪採信。
  (2)雖證人乙○○到庭結證後翻異前詞，證稱：警察查獲我，叫我去抓販賣毒品給我
    的人，所以我就帶警方去找丁○○，其實賣的人是被告的好朋友。我要毒品時，
    就跟被告說，被告就會去找他朋友，我不知道他朋友是誰，我只要需要毒品，他
    就會去跟他朋友拿回來請我，在警局我說是用一千元跟被告買，是因為警察打我
    ，但是我沒有傷，當天警方在我住處查獲的安非他命，不是丁○○給我的，是我
    另外一個朋友給我的云云，足認證人乙○○仍具體指述每次需要毒品，就會跟丁
    ○○拿之事實，與其於警、偵訊所述相符，其只是改稱是丁○○「免費提供」。
    然安非他命價格約為每千元零點五公克，價值不菲，被告豈有任由乙○○予取予
    求，多次免費提供安非他命供其施用之可能？且證人乙○○所述遭刑求云云，非
    但於偵查內勤時未曾提及，且並無驗傷紀錄，又其所證述：我帶警察到被告住處
    ，被告和另外一人當時在樓下，在車子的「旁邊」，車門關著，警察在現場「並
    沒有作任何動作，就直接把被告銬起來」，到分局時警察說要與我交換條件，要
    我說毒品是被告的就要把我放走云云，與被告所供述查獲時情節不符，已難採信
    ，且警方係查獲乙○○後，由乙○○主動帶領警方找到丁○○，按理警方豈有需
    要於將丁○○帶回警局後，再以交換條件，誘使乙○○指述丁○○之必要？況證
    人乙○○於內勤中與被告對質時，曾指述：車上扣到的毒品都是丁○○的，剛剛
    他在我不敢說等語，更足資認定乙○○於警、偵訊之指述應係實在，反而是於甲
    ○審理時，擔心遭丁○○報復，故刻意避重就輕，改稱安非他命係丁○○免費提
    供云云，自不能以此認為證人前後指述矛盾。
  (3)又乙○○於警詢中所述最後一次交易時間，應係指其到被告住處樓梯間購買毒品
    之時間，且乙○○自始並未陳述係以何線電話聯絡被告，故縱使被告使用之行動
    電話通聯，未顯示被告與乙○○於九十一年十二月一日下午兩點曾通話，亦不能
    作為對被告有利之認定。
  3.再查：被告於警詢中供述：我有吸食安非他命的習慣，乙○○向我購買安非他命
    時，我本身沒有，都先向施明德調貨，再從中獲取一點安非他命吸食，車上查扣
    的毒品都是施明德的云云，並於偵查內勤中供述：乙○○向我要時，我就跟施明
    德一起去找朋友拿毒品，我朋友施明德也見過，乙○○向我買六、七次以上，但
    都沒有買到，只有這一次才調到貨，車上的毒品，是「阿同」丟進來的，阿同的
    行動電話是Ｚ000000000號，我們就是要向「阿同」調貨云云（見九十
    一年十二月二日偵查筆錄）；查扣的東西都是「阿同」的，「阿同」看到警察就
    跑了，東西掉在地上，我就趕快撿起來放我車上，乙○○請我幫他拿毒品，我拿
    了五、六次都沒拿到安非他命，他都是打電話來說要拿一千元的安非他命，因為
    他沒有拿錢給我，便無法向我朋友拿，乙○○在好幾個月前就開始叫我幫他買安
    非他命，我都沒幫他拿到過云云（見九十一年聲羈字第七二二號卷內九十一年十
    二月二日），嗣後又翻異前詞，改稱：扣案物品都是我的，我之前說「阿同」丟
    進車內，是亂講的等語（見九十一年十二月十七日偵查筆錄），且經甲○傳訊證
    人丙○○（Ｚ000000000號門號使用人）後，當庭承認：我在偵查中所
    說「阿同」的電話號碼，是亂講的等語，足認被告丁○○為求避罪，先推卸責任
    給同車之施明德，又再捏造「阿同」其人，其所辯不足採信。
  4.綜上，被告為警查獲持有安非他命高達三十六點六公克，若以乙○○所述每吸食
    一次約為零點零三公克來推算，上開安非他命，可以供被告施用一千兩百二十次
    ，縱使每天施用，期間可長達三年多，依常理判斷，應非供其一人所施用，況被
    告販賣毒品之犯行，業據證人乙○○於警詢、偵查時指訴歷歷，被告又自承與乙
    ○○無怨隙（見偵查內勤訊問筆錄），則乙○○應無攀誣被告之理，又有扣案之
    安非他命、電子磅秤及分裝塑膠袋可稽，被告販賣安非他命行為堪予認定。
二、
  (一)被告丁○○所為，係犯毒品危害防制條例第四條第二項之販賣第二級毒品罪。其
    八次販賣第二次毒品安非他命之行為，時間緊接，方法相同，顯係基於概括犯意
    而為之，應論以連續犯，並加重其刑。又被告甫於八十九年一月二十一日縮刑期
    滿執行有期徒刑完畢，有前案紀錄表可參，其於五年內再犯本罪，為累犯，除無
    期徒刑不得加重外，依法加重其刑。
  (二)爰審酌被告販賣毒品期間長達半年，次數為八次，每次得款一千元之犯罪動機、
    目的、手段，犯罪所生之損害非輕，犯罪後否認犯行，態度不佳等一切情狀，量
    處如主文所示之刑。
  (三)沒收：扣案第二級毒品安非他命應依毒品危害防制條例第十八條第一項前段沒收
    銷燬，其餘扣案海洛因跟大麻，與本案無關，且未據公訴人聲請，應由公訴人另
    行處理。扣案分裝袋及電子秤，屬於出售毒品之人通常所需用來分裝、秤重之物
    ，應堪認定係被告所有供犯罪所用之物，依刑法第三十八條第一項第二款沒收。
    販賣毒品所得八千元（依乙○○於警偵述中指訴之價格、次數認定），應依毒品
    危害防制條例第十九條第一項之規定沒收，如全部或一部不能沒收時，以其財產
    抵償之。
三、公訴人另認被告係犯同條例第五條第一項之意圖販賣而持有第一級毒品罪嫌，係
    以被告持有海洛因，且被告於警詢中否認自己有施用海洛因之習慣兩點為其依據
    。然查：被告於甲○審理時改口辯稱：扣案海洛因是我自己要施用的等語，且與
    其為警查獲後之驗尿結果相符（呈嗎啡類陽性反應），有台灣檢驗科技股份有限
    公司濫用藥物尿液檢驗報告可參，故被告所辯尚非無稽，又並無其他積極證據足
    以證明被告有販賣海洛因之意圖，此部份係屬不能證明被告犯罪，應為無罪之諭
    知。
據上論斷，應依刑事訴訟法第二百九十九條第一項前段、第三百零一條第一項，毒品
危害防制條例第四條第二項、第十八條第一項前段、第十九條第一項，刑法第十一條
前段、第五十六條、第四十七條、第三十八條第一項第二款，判決如主文。
本案經檢察官李吉祥提起公訴，檢察官王秀慧到庭執行職務。
中      華      民      國    九十二    年      三      月    二十七    日
                                          法  官    蕭  一  弘
右正本證明與原本無異。
如不服本判決，應於判決送達後十日內，向甲○提出上訴狀。
                                          書記官    郭  玉  芬
中      華      民      國    九十二    年      四      月      二      日
附錄法條
毒品危害防制條例第四條：
製造、運輸、販賣第一級毒品者，處死刑或無期徒刑；處無期徒刑者，得併科新臺幣
一千萬元以下罰金。
製造、運輸、販賣第二級毒品者，處無期徒刑或七年以上有期徒刑，得併科新臺幣七
百萬元以下罰金。
製造、運輸、販賣第三級毒品者，處五年以上有期徒刑，得併科新臺幣五百萬元以下
罰金。
製造、運輸、販賣專供製造或施用毒品之器具者，處一年以上七年以下有期徒刑，得
併科新臺幣一百萬元以下罰金。
前四項之未遂犯罰之。


司法院資訊處製作；財團法人民間司法改革基金會備份。
